臺灣高等法院高雄分院刑事裁定
111年度毒抗字第323號
抗  告  人  
即  被  告  楊怡程



上列抗告人因聲請強制戒治案件，不服臺灣橋頭地方法院中華民
國111年9月29日裁定(111年度毒聲字第494號)，提起抗告，本院
裁定如下：
    主  文
抗告駁回。
    理  由
一、原裁定意旨詳如附件。
二、抗告意旨略以：新修正毒品危害防制條例之立法目的，無非
    是要讓吸毒者有改過自新的機會，但本次戒治所之評分標準
    並不透明，與抗告人即被告楊怡程（下稱被告）同樣前科累
    累之同學均順利勒戒成功，但被告卻得繼續強制戒治，顯見
    該評分標準已喪失公平性，請審酌被告家境清寒，父親有重
    大殘疾，家庭經濟都靠被告一人支撐，請撤銷原裁定云云。
三、按犯毒品危害防制條例第10條之罪者，檢察官應聲請法院裁
    定，令被告入勒戒處所觀察、勒戒，其期間不得逾2月。觀
    察、勒戒後，檢察官依據勒戒處所之陳報，認受觀察、勒戒
    人有繼續施用毒品傾向者，檢察官應聲請法院裁定令入戒治
    處所強制戒治，其期間為6個月以上，至無繼續強制戒治之
    必要為止。但最長不得逾1年。毒品危害防制條例第20條第1
    項、第2項定有明文。
四、而有無繼續施用毒品傾向之評估標準，乃以受觀察勒戒人之
    觀察勒戒後之結果，併參酌觀察勒戒前之各種情況，作為評
    估之依據。依法務部110年3月26日法矯字第11006001760號
    函頒訂之「有無繼續施用毒品傾向評估標準評分說明手冊」
    ，其判斷準則係以：
　　1.前科紀錄與行為表現（含毒品犯罪相關司法紀錄、首次毒
      品犯罪年齡、其他犯罪相關紀錄、入所時尿液毒品檢驗等
      靜態因子；所內行為表現等動態因子）
　　2.臨床評估（物質使用行為等靜態因子；精神疾病共病『含
      反社會人格』、臨床綜合評估『含病識感、動機、態度、就
      醫意願』等動態因子）
　　3.社會穩定度（含工作、家庭等靜態、動態因子）
　　上述3項，經合併計算分數，先以靜態因子分數評分，靜態
    因子分數總分在60分（含）以上為「有繼續施用毒品傾向」
    ；60分以下，與動態因子分數相加，如果總分在60分（含）
    以上，為「有繼續施用毒品傾向」。
五、經查：
　㈠被告於執行觀察、勒戒期間，經法務部○○○○○○○○附設勒戒所
    依法務部上開評估標準評分為：
　  ⒈前科紀錄與行為表現部分合計為37分。其中：毒品犯罪相
      關司法紀錄共9筆，每筆5分，得分10分（已達上限）；首
      次毒品犯罪年齡20歲以下，得分10分；其他犯罪紀錄，共
      6筆，每筆2分，得分10分（已達上限）；持續於所內抽菸
      ，得分2分（動態）。
　  ⒉臨床評估部分合計為28分。其中：有注射使用，得分10分
      ；合法物品濫用（菸、酒），每種2分，得分4分；使用年
      數超過1年，得分10分；臨床綜合評估，中度，得分4分（
      動態）。
　  ⒊社會穩定度部分為0分。
　  被告以上1.至3.部分，靜態因子共計59分，動態因子共計6
    分，合計為65分（其中，「物質使用行為」固記載「有多重
    毒品濫用【海洛因、安非他命】，得分10分」；然本次被告
    僅施用海洛因，故該部分評分應更正為0分，故對被告之評
    估計分應更正如上，但仍不影響最終有繼續施用毒品傾向之
    認定），經依評估標準評定為「有繼續施用毒品傾向」等情
    ，有法務部○○○○○○○○111年9月20日高戒所衛字第1111000722
    0號函暨所附有無繼續施用毒品傾向證明書、有無繼續施用
    毒品傾向評估標準紀錄表附卷可憑（見111年度毒偵字第745
    號卷第113至119頁）。前揭評估係該所專業知識經驗者（包
    括醫生）在被告執行觀察、勒戒期間，依其本職學識評估被
    告之人格特質、臨床徵候、物質使用行為、社會穩定度等因
    素所為之綜合判斷，具有科學驗證所得之結論；又衡酌強制
    戒治之目的，係為協助施用毒品者戒斷毒品之心癮及身癮所
    為之一種保安處分類型，而該評估標準係適用於每一位受觀
    察、勒戒處分之人，具一致性、普遍性、客觀性，倘其評估
    由形式上觀察，無擅斷或濫權等明顯不當之情事，法院宜予
    尊重。因此，被告既有前揭評估認有繼續施用毒品傾向，且
    由形式上觀察，並無擅斷或濫權等明顯不當之情事，則檢察
    官聲請法院裁定令被告入戒治處所施以強制戒治，核與前揭
    規定相符，應予准許。
　㈡被告雖以前詞指摘評分標準不公云云，然本件法務部○○○○○○○
    ○係依最新修正之評估標準紀錄表，在「毒品犯罪相關司法
    紀錄」、「其他犯罪相關紀錄」欄均設有上限（10分）之前
    提下，採對被告較為有利之情況予以評分，並無被告所指前
    科紀錄之評斷有不公平情形存在；且評分標準之細項甚多，
    並非僅有評斷前科紀錄一項，每位受刑人得分之項目亦視其
    自身情況而有所不同，自不能以其他人未受強制戒治即謂本
    案對被告之評分標準不公正，故被告上開空言所辯，即不可
    採。
六、綜上，本件評估標準紀錄表所為上述評分，乃是就前述評估
    標準為一致性、普遍性、客觀性的適用結果，且上開判定結
    果是由專業醫師依前開評估基準所為之專業判斷，該評估由
    形式上觀察，並無擅斷或濫權等明顯不當之情事，是法務部
    ○○○○○○○○判定被告有繼續施用毒品之傾向，自屬有據，本院
    自應予以尊重，被告猶執前詞主張評分標準不公云云，並不
    可採。從而，原審依檢察官聲請，裁定被告「令入戒治處所
    施以強制戒治」，經核並無不合，本件抗告為無理由，應予
    駁回。　
七、應依刑事訴訟法第412條，裁定如主文。
中　　華　　民　　國　　111 　年　　10　　月　　17  　日
                  刑事第五庭    審判長法  官  簡志瑩
                                      法  官  唐照明
                                      法  官  王俊彥
以上正本證明與原本無異。
不得抗告。 
中　　華　　民　　國　　111 　年　　10　　月　　17　　日
                                      書記官  郭蘭蕙
　　　　　　　　　　　　　　　　　　　
附件：
臺灣橋頭地方法院刑事裁定　
111年度毒聲字第494號
聲　請　人　臺灣橋頭地方檢察署檢察官
被　　　告　楊怡程　

上列被告因違反毒品危害防制條例案件，經檢察官聲請送強制戒
治（111年度毒偵字第745號），本院裁定如下：
    主  文
楊怡程施用第一級毒品，令入戒治處所施以強制戒治，其期間為
陸個月以上，至無繼續強制戒治之必要為止，但最長不得逾壹年
。
    理  由
一、聲請意旨略以：被告楊怡程因施用第一級毒品，經法院裁定
    令入勒戒處所觀察、勒戒後，認有繼續施用毒品傾向，爰依
    毒品危害防制條例第20條第2項後段之規定，聲請裁定入戒
    治處所施以強制戒治。
二、按犯毒品危害防制條例第10條之罪者，檢察官應聲請法院裁
    定，令被告入勒戒處所觀察、勒戒，其期間不得逾2月；觀
    察、勒戒後，檢察官依據勒戒處所之陳報，認受觀察、勒戒
    人有繼續施用毒品傾向者，檢察官應聲請法院裁定令入戒治
    處所強制戒治，其期間為6個月以上，至無繼續強制戒治之
    必要為止，但最長不得逾1年，同條例第20條第1項、第2項
    定有明文。查被告因施用第一級毒品，經本院111年度毒聲
    字第321號裁定令入勒戒處所觀察、勒戒後，仍有繼續施用
    毒品傾向，此有卷附前開刑事裁定、法務部○○○○○○○○民國11
    1年9月20日高戒所衛字第11110007220號函暨所附有無繼續
    施用毒品傾向證明書及有無繼續施用毒品傾向評估標準紀錄
    表各1份可佐，故本件聲請經核屬實，爰依毒品危害防制條
    例第20條第2項後段，裁定如主文。
中　　華　　民　　國　　111 　年　　9 　　月　　 29 　日
                  刑事第六庭    法　官  陳明呈
以上正本證明與原本無異。
如不服本裁定，應於送達後5日內，向本院提出抗告狀。
中　　華　　民　　國　　111 　年　　9 　　月　　29　　日
                                書記官  賴佳慧